臺灣屏東地方法院交通事件裁定　　　　100年度交聲字第156號
原處分機關　交通部公路總局高雄區監理所屏東監理站
異　議　人
即受處分人　潘建宏
上列異議人因違反道路交通管理處罰條例案件，對於交通部公路
總局高雄區監理所屏東監理站民國100 年3 月17日所為之處分（
屏監違字第裁82-B00000000號），聲明異議，本院裁定如下：
    主  文
原處分撤銷。
潘建宏汽車駕駛人，二輛以上之汽車共同在道路上以其他危險方
式駕車，處罰鍰新臺幣萬元，吊銷其小型車普通駕駛執照，
年內不得考領，並應參加道路交通安全講習。
    理  由
一、原處分意旨略以：異議人即受處分人潘建宏（下稱異議人）
    駕駛潘婉君所有之車牌號碼2780-WL 號自用一般小客車，於
    民國99年12月25日凌晨4 時18分許，行經高雄市○○○路與
    英祥街路段時，因有「二輛以上車輛共同在道路上競駛」之
    情形，經高雄市政府警察局苓雅分局以科學儀器蒐證而逕行
    製單舉發，嗣經原處分機關即交通部公路總局高雄區監理所
    屏東監理站認異議人違反道路交通管理處罰條例第43條第3
    項、第5 項、67條第2 項、85條第1 項規定，裁處罰鍰新臺
    幣（下同）3 萬元，吊銷小型車駕駛執照，3 年內不得考領
    ，並應參加道路安全講習等處分。
二、異議意旨略以：伊那天是去找朋友，因路不熟在那裏找了又
    找，誰知遇到飆車族，當下會害怕會緊張，所以減速慢行，
    也不敢超他們的車，請法官明查，還我清白等語。
三、按「汽車駕駛人，駕駛汽車有在道路上蛇行，或以其他危險
    方式駕車之情形者，處新臺幣6 千元以上2 萬4 千元以下罰
    鍰，並當場禁止其駕駛」；「二輛以上之汽車共同違反第1
    項規定，或在道路上競駛、競技者，處汽車駕駛人新臺幣3
    萬元以上9 萬元以下罰鍰，並當場禁止其駕駛及吊銷其駕駛
    執照」；「汽車駕駛人，違反第1 項、第3 項規定者，應接
    受道路交通安全講習」；「汽車駕駛人，曾依第29條第4 項
    、第30條第3 項、第35條第3 項前段、第4 項前段、第37條
    第3 項、第43條、第61條第1 項第3 款、第4 款後段規定吊
    銷駕駛執照者，3 年內不得考領駕駛執照」；「本條例之處
    罰，受舉發違反道路交通管理事件之受處罰人，認為受舉發
    之違規行為應歸責他人者，應於舉發違反道路交通管理事件
    通知單應到案日期前，檢附相關證據及應歸責人相關證明文
    件，向處罰機關告知應歸責人，處罰機關應即另行通知應歸
    責人到案依法處理。逾期未依規定辦理者，仍依本條例各該
    違反條款規定處罰」，道路交通管理處罰條例第43條第1 項
    第1 款、第3 項、第5 項前段、第67條第2 項、第85條第1
    項分別定有明文。觀諸道路交通管理處罰條例第43條第3 項
    既同時將二車以上共同違反該條第1 項各款所示之行為，與
    共同在道路上競駛、競技之情形併列為該項之不同處罰行為
    態樣，顯見該條第1 項第1 款所稱「以其他危險方式駕車」
    者，應係指除該條第1 項所列舉之其他應處罰情事及該條第
    3 項所規定共同在道路上競駛競技之行為外之其他危險駕駛
    方式，法院就此應就實際狀況具體認定是否屬該條之危險駕
    駛行為；而所謂「競駛」，則應指有相互超越追逐、競賽比
    快之情形而言（臺灣高等法院93年度交抗字第453 號裁定可
    資參照），亦即需行為人有二輛以上之汽（機）車於車道上
    高速併排爭道行駛之行為，並對他人之交通往來致生一定程
    度之危險性，始足當之，否則即無處罰必要。
四、經查：
  (一)「潘婉君」所有車號2780-WL 號自小客車於99年12月25日被
    警逕行舉發「二輛以上之汽車共同在道路上競駛」違規單（
    高市警交字第B00000000 號），嗣車主「潘婉君」依據道路
    交通管理處罰條例第85條第1 項規定，申辦移轉歸責予駕駛
    人即異議人潘建宏，爰依法裁決處分潘建宏，有交通部公路
    總局高 雄區監理所屏東監理站違反道路交通管理事件裁決書
    、送達證書、高雄市政府警察局舉發違反道路交通管理事件
    通知單影本、舉發照片、高雄市政府警察局苓雅分局函、汽
    車所有人告知違規駕駛人申報書在卷可參（見本院卷第5 至
    12頁 ），合先敘明。
  (二)異議人於上揭時、地確有駕駛上開車輛行經高雄市苓雅區○
    ○○路、英祥街口等路段，而本件係因高雄市政府警察局苓
    雅分局三多派出所於99年12月25日凌晨接獲苓雅分局勤務指
    揮中心無線電通報，在高雄市○○路與三多二路路段有汽機
    車族群沿路霸佔快慢車道及在對向車道間競駛，並發生疑似
    殺人未遂案件，員警旋即調閱監視錄影系統，發現異議人之
    上開自小客車參與其中，故以異議人駕駛上開自小客車與其
    他汽、機車有「二輛以上汽車共同在道路上競駛」之情形為
    由，逕行依違反道路交通管理處罰條例第43條第3 項規定掣
    單舉發，而原處分機關即交通部公路總局高雄區監理所屏東
    監理站據此裁處受處分人罰鍰3 萬元，吊銷駕駛執照，並施
    以道路交通安全講習等情，此為異議人所不否認，並有苓雅
    分局三多派出所巡佐徐壬祥於99年12月25日製作之處理報告
    、於100 年5 月7 日製作之職務報告、監錄車輛動態一覽表
    、蒐證錄影擷取畫面4 張、行車動線地圖及舉發違反道路交
    通管理事件通知單影本、交通部公路總局屏東監理站違反道
    路交通管理事件裁決書各1 份附卷可查（見本院卷第5 至7
    頁、第18至25頁），此部分事實堪予認定。
  (三)又有關本案蒐證過程及如何研判駕駛人是否為飆車車隊之一
    員乙節，證人即高雄市政府警察局苓雅分局三多派出所巡佐
    徐壬祥到庭證述：伊當時執行危險狂飆勤務，當時發生殺人
    未遂案件，為偵辦而調閱沿線監視系統，發現本輛車有與飆
    車族群結合在一起，負責蒐證取締危險駕車行為，且依所製
    作之監錄車輛一覽表，分析該車在監視器內的路口是頻繁出
    現，且與車群族一起，才會認定。比較清楚的畫面且有嚴重
    阻塞道路的車輛才有舉發，後面有車牌的車輛，我們都有舉
    發等語（見本院訊問筆錄第4 頁），而本院依職權當庭勘驗
    高雄市政府警察局苓雅分局提供之監視錄影光碟，結果為：
    1 、英明里第16號監視器鏡頭：KC98E2704 ，設於凱旋三路
    475 號對面路燈桿（南向北），監視器畫面顯示時間：99年
    12月25日4 時15分8 秒開始，由約20至30餘機車組成之車隊
    出現畫面中，由南向北行駛，並佔據快慢車道間行駛，其中
    有部分機車跨越雙黃線逆向行駛，大部分機車駕駛人及後載
    乘客未戴安全帽，且機車車牌以口罩、膠帶遮掩，其中可辨
    認之機車車牌為998-JVZ 、909-KEV ，而該二台機車行駛於
    雙黃線上，於4 時15分16秒開始，車號ZR-2072 、5130-XP
    號自小客車緊接著該機車車隊後出現於畫面中，其中ZR-207
    2 號跨越雙黃線行駛，5130-XP 號自小客車後又緊接出現6
    、7 台機車在快慢車道間行駛，駕駛人及後載乘客未戴安全
    帽，機車車隊旁同時有1761-PA 、6970-GV 號自小客車跨越
    雙黃線逆向行駛，上開機車及自小客車於4 時15分25秒離開
    畫面，同時間7607-PA 號自小客車已進入畫面中央，而異議
    人所駕駛之車號2780-WL 號自小客車則於4 時15分30秒進入
    畫面，另車號8906-MM 、2780-WL 、6779-Z X、9R-6909 、
    7853-XA 、YE-3897 、6693-ZC 、1397-DH 、4029-XP 、31
    38-E6 、7676-UM 、2968-E6 、8939-XS 、ZR-6931 、7555
    - XR、ZY-0782 、0255-ML 、1431-VV 、77 06-ME、4568-X
    N 、1465-VV 、2H-6095 、1925-NY 、5151 -E6、2656-NU
    、、5 585-UN、ZY-4159 、5307-XU 等自小客車、車號925-
    EVY 、877-KEV 、837-JWN 、XOM-902 、016- EEE及不詳車
    號之多台機車亦緊跟在後陸續出現於畫面中，且均朝同一方
    向前進，疑似車隊中之最後一台自小客車則於4 時17分20秒
    離開畫面；2 、林榮里-1第11號鏡頭：KC98E2683 ，設於凱
    旋三路、英祥街路口路燈桿（北向南），監視器畫面顯示時
    間：99年12月25日4 時15分46秒開始，自畫面可知監視器拍
    攝地點為一路口，從畫面上方可判斷有一群汽、機車自對向
    車道經過，其中有部分汽、機車係逆向行駛，於4 時16分45
    秒，有一白色自小客車自對向車道左轉駛進畫面中，橫停在
    道路中央，車上乘客及駕駛人持棍棒下車，欲追打他人，4
    時16分56秒，有另一車牌為7706 -ME號之自小客車自畫面上
    方進入畫面，逆向停於上開白色自小客車左側，4 時17分25
    秒，人員陸續進入上開白色自小客車後，該白色自小客車與
    7706-ME 號自小客車即於4 時17分36秒自畫面左方離開畫面
    ，而車號3488-JR 、1332-JR 號自小客車則自4 時17分35秒
    開始自畫面下方進入畫面，其中1332-JR 號自小客車副駕駛
    座乘客一度將上半身伸出車外並揮舞棍棒，而9217-XL 號自
    小客車、EEH-777 號機車及其他遮掩車牌之2 台機車亦緊接
    進入畫面，EEH-777 號機車後座乘客並手持棍棒，上開遮掩
    車牌之機車於4 時17分55秒離開畫面，且自上開畫面可見上
    開數台汽、機車均靠右邊行駛，並於該路口右轉，而ZX-312
    3 號自小客車隨即於4 時17分57秒自畫面下方進入畫面，其
    行進方向與前方汽、機車相同，自4 時18分2 秒開始，一車
    號不詳之自小客車進入畫面，並於該路口右轉，其後車號93
    0-JVZ 、925- EVY、877-KEV 、116-BAW 、168-EVE 號機車
    、以口罩或膠帶遮掩車牌之機車4 台及異議人所駕駛之車號
    2780-WL 、1761-PA 、0218-ME 、8906-MM 號自小客車亦陸
    續進入畫面，並均於該路口右轉，之後可見警車進入畫面，
    以下畫面與本案無關等情，亦與證人上開證詞互核相符，此
    有本院100 年7 月26日勘驗筆錄1 份在卷可稽（見本院卷第
    31至33頁）。
  (四)異議人雖以前揭情詞置辯。惟查，依上開監視錄影畫面及證
    人徐壬祥之證述觀之，該飆車車隊係由多達50台以上之汽、
    機車組成，且有共同佔據快慢車道、壅塞道路及逆向行駛之
    行為，其中多台機車並以膠帶、口罩或他物遮蔽車牌，而該
    龐大之飆車車隊行駛於路上，極易引起他人注意而知悉該車
    隊即為一般所稱之飆車族，若一般民眾於深夜時分駕駛車輛
    遇有飆車族行經時，多避之唯恐不及，且為避免混入其族群
    ，通常會有停頓、退讓、閃避或轉至其他路段行駛之情形，
    而上開路段附近得供改道行駛之道路甚多，有上開行車動線
    地圖附卷可參，然受異議人駕駛之自小客車不僅從凱旋三路
    開始一路至英祥街口，均行駛於由汽、機車組成之飆車隊伍
    當中，未見有何欲脫離該飆車車隊之舉動，且異議人於車隊
    中之位置更與聚眾滋事之自小客車相距甚近，於飆車車隊部
    分成員於凱旋三路與英祥街口聚眾滋事後，竟旋又駕車再度
    經過上開路口，且該時仍混在上開飆車車隊當中，其所為顯
    與常情不符，是其所辯，無足採信。基於上開事證，已足認
    定受處分人確為該飆車隊伍之一員，而有與二輛以上之汽、
    機車共同以佔據快慢車道、壅塞道路及逆向行駛之危險方式
    駕車之違規事實無誤。
  (五)至異議人於上揭時、地雖與其他汽、機車之駕駛人有佔據快
    慢車道、壅塞道路及逆向行駛等足以影響往來公眾安全之危
    險行為，縱異議人因未有與其他車輛相互超越追逐、競賽比
    快之行為，尚不構成道路交通管理處罰條例第43條第3 項所
    謂二輛以上汽車共同在道路上競駛之違規行為，然亦足該當
    同條第1 項、第3 項所謂共同以危險方式駕車之違規情節無
    疑，自仍應受相關之行政裁罰，附此敘明。
五、綜上所述，異議人於上揭時、地駕駛上開自小客車有二輛以
    上汽車共同在道路上以危險方式駕駛之交通違規情事，堪已
    認定。又依本件卷證資料尚不足以認定異議人於上揭時、地
    有與其他車輛有相互超越追逐、競賽比快之情形，則原處分
    機關以異議人有二輛以上汽車共同在道路上競駛之交通違規
    行為為由，裁處罰鍰3 萬元、吊銷小型車駕駛執照，3 年內
    不得考領駕駛執照，並應參加道路安全講習之處分，固有未
    恰，惟按法院認為聲明異議有理由或聲明異議雖無理由而原
    處分不當或違法者，應以裁定將原處分經聲明異議部分撤銷
    ，並自為裁定，道路交通事件處理辦法第19條前段著有明文
    ，是原處分機關之處分如有不當或違法時，法院自應撤銷原
    處分，另為適法之裁定。查本件異議人於上揭時、地確有有
    二輛以上汽車共同在道路上以危險方式駕駛之交通違規情事
    ，業如前述，原處分機關認異議人上開行為係該當道路交通
    管理處罰條例第43條第3 項前段所規定「二輛以上汽車共同
    在道路上競駛」之違規行為態樣，其認事用法顯有違誤，是
    原處分既有前開可議之處，參諸上開說明，本院自應撤銷該
    處分，並依道路交通管理處罰條例第43條第1 項第1 款、第
    3 項、第5 項前段、第67條第2 項、第85條第1 項及違反道
    路交通管理事件統一裁罰基準表規定，裁處異議人罰鍰3 萬
    元，吊銷其小型車普通駕駛執照，並施以道路交通安全講習
    ，以資適法。
六、據上論斷，道路交通管理處罰條例第87條第2 項，道路交通
    事件處理辦法第19條規定，裁定如主文。
中    華    民    國    100   年    8     月    10    日
                  交通法庭      法  官  簡光昌
以上正本證明與原本無異。
如不服本裁定應於收受送達後5 日內向本院提出抗告書狀敘述抗
告之理由抗告於台灣高等法院高雄分院。
中    華    民    國    100   年    8     月    10    日
                                書記官  蔡語珊